臺灣高等法院刑事判決
111年度上訴字第4092號
上  訴  人  
即  被  告  陳慶豪




選任輔佐人
即被告之母  楊春皊


上列上訴人因詐欺等案件，不服臺灣桃園地方法院111年度審金
訴字第436號，中華民國111年7月29日第一審判決（起訴案號：
臺灣桃園地方檢察署110年度偵字第39194號），提起上訴，本院
判決如下：
    主  文
原判決撤銷。
陳慶豪犯三人以上共同詐欺取財罪，處有期徒刑陸月。
    事  實
一、陳慶豪因缺錢花用，自民國110年6月間某日起加入真實姓名
    年籍均不詳、於通訊軟體Telegram暱稱為「良」（音譯「謝
    侑良」）、「哈哈」、於通訊軟體微信暱稱「A～买手机找我
    小倩」（下稱「良」、「哈哈」、「A～买手机找我小倩」）
    、王聖元(所涉三人以上詐欺取財犯行，業經原審法院以110
    年度金訴字第144號審結）等人所屬，以實施詐術為手段，
    具有持續性、牟利性之有結構性犯罪組織（下稱「本案詐欺
    集團」，陳慶豪所犯參與犯罪組織犯行，經臺灣臺中地方法
    院（下稱臺中地院）以110年度原金訴字第51號、111年度原
    金訴字第11號判決判處有期徒刑1年2月確定，本案非屬「最
    先繫屬於法院」之案件，下稱「前案」）。其等分工模式為
    「本案詐欺集團」擔任「機房」工作之成員，負責撥打電話
    施以詐術，使遭詐騙之人陷於錯誤，依指示將現金、金飾等
    財物交付予「機房」成員指定之人；王聖元擔任「車手」之
    工作，負責依「A～买手机找我小倩」之指示向遭詐騙之被害
    人拿取財物，再將取得之贓款、贓物轉交予收水之陳慶豪，
    陳慶豪則擔任「收水」工作，負責向車手收取詐得之財物，
    再將該收取之贓款、贓物等財物放置於指定之地點，而轉交
    「本案詐欺集團」所屬上游成員朋分，以掩飾、隱匿其等詐
    欺犯罪所得之本質及去向，製造金流斷點，陳慶豪藉此獲得
    報酬。謀議既定，陳慶豪、「良」、「哈哈」、「A～买手机
    找我小倩」、王聖元及真實姓名年籍均不詳之「本案詐欺集
    團」所屬成員間，共同意圖為自己不法之所有，基於三人以
    上詐欺取財及掩飾、隱匿特定詐欺犯罪所得本質、去向之洗
    錢等犯意聯絡，於110年8月10日上午10時45分許（當時陳慶
    豪為18歲以上之未成年人），由「本案詐欺集團」所屬「機
    房」成員先偽以臺北地方檢察署李姓檢察官（下稱「臺北地
    檢李檢察官」）名義撥打電話向林秀月誆稱其電話費未繳，
    且身分遭人盜用，涉嫌刑事案件，將搜索其住處，同時其金
    融機構帳戶將被凍結，需先將款項領出，並交付新臺幣（下
    同）50萬元給檢方保管等語，致林秀月陷於錯誤，依指示將
    現金23萬元、金戒指3只、金項鍊1條、金梅花1個、珍珠項
    鍊1條等財物（上開飾品價值總計約5萬元）放在黃色塑膠袋
    「（下稱「裝有現金、飾品之塑膠袋」）後，於同日下午3
    時27分許，在桃園市○○區○○○街與○○路00巷路口，將「裝有
    現金、飾品之塑膠袋」交付予偽以「臺北地檢李檢察官」所
    指派之陳警員身分之王聖元。陳慶豪繼而依「良」之指示，
    於同日下午3時40分許，至桃園市○○區○○路0號旁之莊敬廣場
    ，向王聖元收取該「裝有現金、飾品之塑膠袋」。陳慶豪從
    中抽取現金7,000元交予王聖元做為報酬，再依「良」指示
    將該「裝有現金、飾品之塑膠袋」放置在桃園市○○區○○路0
    段0號「鴻築吾江大樓」之地下一樓某不詳車牌號碼之自用
    小客車底盤下方，陳慶豪以此方式，將上開贓款及贓物交予
    「本案詐欺集團」所屬上游成員朋分，以掩飾、隱匿上開詐
    欺取財犯罪所得之本質及去向。陳慶豪並於同日晚間11時許
    ，前往桃園市中壢區延平路2段某公園內，向「良」拿取現
    金2,800元之報酬。嗣林秀月察覺有異，報警後，王聖元於1
    10年8月11日上午11時許，在桃園市○○區○○○街0號，欲再次
    向林秀月拿取款項時，為埋伏員警當場查獲，進而循線查悉
    上情。
二、案經林秀月訴由桃園市政府警察局中壢分局報告臺灣桃園地
    方檢察署（下稱桃園地檢署）檢察官偵查起訴。
　　理  由
壹、程序方面：
一、本院審理範圍：
    原審判決判處被告陳慶豪有罪在案，被告不服提起上訴，檢
    察官未提起上訴。又公訴意旨另就「本案詐欺集團」機房成
    員冒用「臺北地檢李檢察官」身分、共同正犯王聖元冒用陳
    警員身分，向告訴人實施詐術並拿取詐騙現金、金飾等財物
    之犯行，認被告就此部分均同時涉犯刑法第339條之4條第1
    項第1款之冒用政府機關、公務員名義犯詐欺取財罪之罪嫌
    ，惟此部分業經原審不另為無罪諭知，而本案僅被告提起上
    訴，檢察官並未提起上訴，依現行刑事訴訟法第348條規定
    ，原判決不另為無罪諭知部分，自非被告上訴範圍，而不在
    本院審理範圍，合先敘明。　　
二、按被告以外之人於審判外之言詞或書面陳述，除法律有規定
    者外，不得作為證據；又被告以外之人於審判外之陳述，雖
    不符合同法第159條之1至第159條之4之規定，但經當事人於
    審判程序同意作為證據，法院審酌該言詞陳述或書面陳述作
    成時之情況，認為適當者，亦得為證據。當事人、代理人或
    辯護人於法院調查證據時，知有第159條第1項不得為證據之
    情形，而未於言詞辯論終結前聲明異議者，視為有前項之同
    意，刑事訴訟法第159條第1項及第159條之5分別定有明文。
    查本案言詞辯論終結前，檢察官、被告及其輔佐人楊春皊均
    未就本判決所引用之各該被告以外之人於審判外之陳述及所
    調查之證據主張有刑事訴訟法第159條第1項不得為證據之情
    形，而均同意作為證據（見本院卷第57至61頁），本院審酌
    該證據作成時並無違法及證明力明顯過低之瑕疵等情況，認
    為適當，應有證據能力。至於所引其餘非屬供述證據部分，
    既不適用傳聞法則，亦非公務員違背法定程序所取得，依刑
    事訴訟法第158條之4反面解釋，同具證據能力。
貳、實體方面：
一、認定犯罪事實所憑之證據及認定之理由：
    上開事實，業據被告於被告於警詢、偵查、原審及本院審理
    時均坦承不諱（見偵卷第7至10、119至120頁、原審卷第45
    、52頁、本院卷第56、65頁），核與證人即告訴人林秀月、
    證人即共同正犯王聖元於警詢證述翔實（見偵卷第17至21、
    55至57頁）；復有內政部警政署反詐騙諮詢專線紀錄表、桃
    園市政府警察局中壢分局自強派出所受理案件證明單、受理
    各類案件紀錄表、110年8月10日監視器錄影畫面翻拍照片、
    同案被告王聖元110年8月11日為警查獲時之現場及扣案物照
    片、王聖元與詐欺集團成員間通訊軟體對話照片、110年8月
    11日監視器錄影畫面翻拍照片、桃園地檢署檢察官110年度
    偵字第28698號起訴書等資料可佐，足認被告上開出於任意
    性之自白核與事實相符，應堪採信。本案事證明確，被告上
    開犯行，堪以認定，應依法論科。
二、論罪之說明：
(一)按共同實施犯罪行為之人，在合同意思範圍以內，各自分擔
    犯罪行為之一部，相互利用他人之行為，以達其犯罪之目的
    者，即應對於全部所發生之結果，共同負責（最高法院92年
    度台上字第5407號刑事判決意旨參照）。且共同正犯之意思
    聯絡，原不以數人間直接發生者為限，即有間接之聯絡者，
    亦包括在內。如甲分別邀約乙、丙犯罪，雖乙、丙間彼此並
    無直接之聯絡，亦無礙於其為共同正犯之成立（最高法院77
    年度台上字第2135號判決意旨參照）。被告參與「本案詐欺
    集團」，既明知係為整體詐欺集團成員擔任向車手拿取詐騙
    贓款之「收水」工作，是被告所分擔之工作，雖非為詐欺取
    財之全部行為，且與其他所有成員間亦未必有直接之犯意聯
    絡，然其所參與之部分行為，為詐騙集團取得告訴人財物全
    部犯罪計畫之一部，而共同達成不法所有之犯罪目的，在未
    逾越合同意思之範圍，自應就所參與之詐欺取財犯行，論以
    共同正犯。
(二)次按現今詐欺集團分工細膩，其中電信或網路詐騙之犯罪型
    態，自架設遠端遙控電話或網路電話、撥打電話向被害人實
    施詐術、拿取或提領被害人遭詐騙之款項及將詐欺贓款交付
    予負責收款之人等各階段，係需由多人縝密分工方能完成，
    顯為三人以上方能運行之犯罪模式。查被告於原審準備程序
    中供稱：「……我確實有……加入本案詐欺集團，並擔任收水工
    作。」、「……我是110年6月份加入的，我從頭到尾加入的詐
    欺集團就是暱稱飛機用『良』、『哈哈』的詐欺集團。」等語明
    確（見原審卷第45頁）；且被告於警詢中供稱：「（除謝侑
    良（音同）與你聯繫外有無其他共犯？）還有1名男子透過
    飛機軟體暱稱：哈哈；的人會與我聯繫，會問我現場狀況。
    」（見偵字卷第9頁）；且被告於檢察官訊問中供稱：「（
    你是否有於110年8月10日下午3時40分許，至桃園市○○區○○
    路0號之莊敬廣場，自同詐騙集團成員王聖元處，取得被害
    人遭詐騙之現金23萬元、金戒指3個、金項鍊1個、金梅花1
    個、珍珠項鍊1條？）是……。」、「（何人指示你前取上址
    莊敬廣場取詐騙所得？）謝侑良telegram叫我去的。」、「
    （他當天如何聯繫你，指示你作何事）telegram，「良」……
    。」、「（何人表示你可以獲得上開獲利？後來有無實際拿
    到？）謝侑良，8月10日23時許我去○○區○○路0段某公園，謝
    侑良當面給我2800，不知道誰載謝侑良去的。」等語詳實（
    見偵字卷第119至120頁），由被告聯繫取款及拿取報酬之經
    過，可見被告已知悉至少有「良」、「哈哈」、王聖元等人
    共同參與上開詐欺取財犯行，再依被告參與「收水」之分工
    ，亦可預見「本案詐欺集團」尚有機房人員對告訴人施以詐
    術，是以上開犯罪事實中有「良」、「哈哈」、王聖元及「
    本案詐欺集團」機房成員共同參與詐欺取財犯行，連同被告
    自己計入行為人人數，可認共同正犯人數達三人以上，依前
    開說明，被告所為自該當三人以上共同犯詐欺取財罪之共同
    正犯。
(三)又按洗錢防制法所稱洗錢，指下列行為：一、意圖掩飾或隱
    匿特定犯罪所得來源，或使他人逃避刑事追訴，而移轉或變
    更特定犯罪所得。二、掩飾或隱匿特定犯罪所得之本質、來
    源、去向、所在、所有權、處分權或其他權益者。三、收受
    、持有或使用他人之特定犯罪所得，洗錢防制法第2條定有
    明文。復按現行洗錢防制法第14條第1項之一般洗錢罪，祇
    須有同法第2條各款所示行為之一，而以同法第3條規定之特
    定犯罪作為聯結即為已足；倘行為人意圖掩飾或隱匿特定犯
    罪所得來源，而將特定犯罪所得直接消費處分，甚或交予其
    他共同正犯，或由共同正犯以虛假交易外觀掩飾不法金流移
    動，即難認單純犯罪後處分贓物之行為，應仍構成新法第2
    條第1或2款之洗錢行為（最高法院109年度台上字第57號、
    第436號判決參照）。查被告加入「本案詐欺集團」後，參
    與本次詐欺取財犯行，負責向車手拿取詐欺犯罪所得之贓款
    、贓物等財物之「收水」工作，並將取得之詐欺犯罪所得之
    贓款、贓物置於「良」所指定之地點，以此方式，將贓款、
    贓物轉交給「本案詐欺集團」上游成員朋分，被告交付詐欺
    犯罪所得贓款、贓物之目的顯在藉此製造金流斷點，使偵查
    機關難以追查贓款、贓物流向，以達掩飾、隱匿詐欺犯罪所
    得之本質及去向，揆之前開判決要旨，被告所為已該當洗錢
    防制法第14條第1項之一般洗錢罪之構成要件。
(四)核被告所為，係犯刑法第339條之4第1項第2款之三人以上共
    同詐欺取財罪及洗錢防制法第14條第1項之一般洗錢罪。
(五)再按組織犯罪防制條例係藉由防制組織型態之犯罪活動為手
    段，以達成維護社會秩序、保障人民權益之目的，乃於該條
    例第3條第1項前段與後段，分別對於「發起、主持、操縱、
    指揮」及「參與」犯罪組織者，依其情節不同而為處遇，行
    為人雖有其中一行為（如參與），不問其有否實施各該手段
    （如詐欺）之罪，均成立本罪。然在未經自首或有其他積極
    事實，足以證明其確已脫離或解散該組織之前，其違法行為
    ，仍繼續存在，即為行為之繼續，而屬單純一罪，至行為終
    了時，仍論為一罪。又刑法上一行為而觸犯數罪名之想像競
    合犯存在之目的，在於避免對於同一不法要素予以過度評價
    。自然意義之數行為，得否評價為法律概念之一行為，應就
    客觀構成要件行為之重合情形、主觀意思活動之內容、所侵
    害之法益與行為間之關連性等要素，視個案情節依社會通念
    加以判斷。刑法刪除牽連犯之規定後，原認屬方法目的或原
    因結果，得評價為牽連犯之二犯罪行為間，如具有局部之同
    一性，或其行為著手實行階段可認為同一者，得認與一行為
    觸犯數罪名之要件相侔，依想像競合犯論擬。倘其實行之二
    行為，無局部之重疊，行為著手實行階段亦有明顯區隔，依
    社會通念難認屬同一行為者，應予分論併罰。因而，行為人
    以一參與詐欺犯罪組織，並分工加重詐欺行為，同時觸犯參
    與犯罪組織罪及加重詐欺取財罪，雖其參與犯罪組織之時、
    地與加重詐欺取財之時、地，在自然意義上非完全一致，然
    二者仍有部分合致，且犯罪目的單一，依一般社會通念，認
    應評價為一罪方符合刑罰公平原則，應屬想像競合犯，如予
    數罪併罰，反有過度評價之疑，實與人民法律感情不相契合
    。又按審酌現今詐欺集團之成員皆係為欺罔他人，騙取財物
    ，方參與以詐術為目的之犯罪組織。倘若行為人於參與詐欺
    犯罪組織之行為繼續中，先後多次為加重詐欺之行為，因參
    與犯罪組織罪為繼續犯，犯罪一直繼續進行，直至犯罪組織
    解散，或其脫離犯罪組織時，其犯行始行終結。故該參與犯
    罪組織與其後之多次加重詐欺之行為皆有所重合，然因行為
    人僅為一參與犯罪組織行為，侵害一社會法益，屬單純一罪
    ，應僅就「該案中」與參與犯罪組織罪時間較為密切之首次
    加重詐欺犯行，論以參與犯罪組織罪及加重詐欺罪之想像競
    合犯，而其他之加重詐欺犯行，祗需單獨論罪科刑即可，無
    需再另論以參與犯罪組織罪，以避免重複評價。是如行為人
    於參與同一詐欺集團之多次加重詐欺行為，因部分犯行發覺
    在後或偵查階段之先後不同，肇致起訴後分由不同之法官審
    理，為裨益法院審理範圍明確、便於事實認定，即應以數案
    中「最先繫屬於法院之案件」為準，以「該案中」之「首次
    」加重詐欺犯行與參與犯罪組織罪論以想像競合。縱該首次
    犯行非屬事實上之首次，亦因參與犯罪組織之繼續行為，已
    為該案中之首次犯行所包攝，該參與犯罪組織行為之評價已
    獲滿足，自不再重複於他次詐欺犯行中再次論罪，俾免於過
    度評價及悖於一事不再理原則。至於「另案」起訴之他次加
    重詐欺犯行，縱屬事實上之首次犯行，仍需單獨論以加重詐
    欺罪，以彰顯刑法對不同被害人財產保護之完整性，避免評
    價不足（最高法院109年度台上字第3945號判決要旨參照）
    。查被告參與「良」、「哈哈」、「A～买手机找我小倩」所
    屬之「本案詐欺集團」後所為首次三人以上共同詐欺取財之
    犯行，前經臺灣臺中地方檢察署檢察官以110年度偵字第241
    66號、第24847號、第25974號、110年度少連偵字第371號、
    第418號、第435號提起公訴，並於110年10月18日繫屬於臺
    中地院，且於111年5月12日經臺中地院以110年度原金訴字
    第51號、111年度原金訴字第11號判決判處有期徒刑1年2月
    （即上開「前案」），有本院被告前科紀錄表在卷可參，且
    經法院審閱上開刑事判決無誤，審以被告「前案」與本案所
    指被告參與之犯罪組織，成員相同，顯見為同一犯罪組織，
    且無證據證明被告曾因脫離「本案詐欺集團」，是其參與犯
    罪組織之違法行為，屬單純一罪，本案經桃園地檢署檢察官
    起訴後，於111年4月18日始繫屬於原審法院，有桃園地檢署
    111年4月18日桃檢維致110偵39194字第1119043390號函上之
    原審法院收案戳章在卷可考（見原審卷第5頁），顯見「前
    案」為首先繫屬法院之案件，被告就「前案」所示三人以上
    共同犯詐欺取財罪之犯行同時論以參與犯罪組織罪，揭櫫前
    開說明，被告參與犯罪組織之行為已為「前案」中之首次三
    人以上共同犯詐欺取財犯行所包攝，該參與犯罪組織行為之
    評價已獲滿足，本案當無從將被告參與犯罪組織之行為予以
    割裂再另論一參與犯罪組織罪，以免重複評價，並經原審蒞
    庭公訴檢察官亦當庭更正（見原審卷第46頁）不論以參與犯
    罪組織罪，附此敘明。
(六)本案詐欺犯罪分工細緻，被告雖未自始至終參與各階段之犯
    行，且與對實行詐術之詐欺集團「機房」成員間或有互不相
    識之情形，然其可預見詐欺集團利用電信機房撥打電話，藉
    以詐騙如告訴人之現金及飾品之犯罪手法，仍分擔向車手拿
    贓款、贓物之收水工作，堪認被告與「良」、「哈哈」、「
    A～买手机找我小倩」、王聖元及「本案詐欺集團」其他成員
    係在合同意思範圍內，各自分擔犯罪行為之一部，並相互利
    用他人之行為，以達共同詐欺取財、洗錢等犯罪目的，參諸
    上開說明，被告仍應就其所參與之犯行，對於全部所發生之
    結果，共同負責。故被告與「良」、「哈哈」、「A～买手机
    找我小倩」、王聖元及「本案詐欺集團」所屬成員間，就如
    犯罪事實欄所載之三人以上共同詐欺取財及洗錢之犯行，均
    具有犯意聯絡及行為分擔，應均論以共同正犯。
(七)被告詐騙告訴人之犯行，係以一行為同時觸犯三人以上共同
    詐欺取財罪及一般洗錢罪等2罪名，為想像競合犯，應依刑
    法第55條規定，從一重之三人以上共同詐欺取財罪處斷。
(八)另按想像競合犯之處斷刑，本質上係「刑之合併」。其所謂
    從一重處斷，乃將想像競合犯組成之評價上數罪，合併為科
    刑一罪，其所對應之刑罰，亦合併其評價上數罪之數法定刑
    ，而為一個處斷刑。易言之，想像競合犯侵害數法益者皆成
    立犯罪，論罪時必須輕、重罪併舉論述，同時宣告所犯各罪
    名，包括各罪有無加重、減免其刑之情形，亦應說明論列，
    量刑時併衡酌輕罪部分量刑事由，評價始為充足，然後依刑
    法第55條前段規定「從一重處斷」，非謂對於其餘各罪可置
    而不論。因此，法院決定處斷刑時，雖以其中最重罪名之法
    定刑，做為裁量之準據，惟於裁量其輕重時，仍應將輕罪合
    併評價在內（最高法院108年度台上字第4405、4408號判決
    意旨可參）。再按犯洗錢防制法第14條之一般洗錢罪、同條
    例第15條之特殊洗錢罪，在偵查或審判中自白者，減輕其刑
    ，洗錢防制法第16條第2項定有明文。查被告於偵查及審判
    中，均坦承擔任「收水」工作，並依其等分工，將自車手即
    共同正犯王聖元收取之告訴人所交付之款項、金飾等財物，
    依「良」之指示置放於指定之地點而交付予「本案詐欺集團
    」上游成員，進而掩飾詐欺犯罪所得本質、去向之洗錢事實
    ，堪認被告於偵查與審判中，對於洗錢之犯行業已自白，合
    於上開減刑之規定，然經合併評價後，本案既依想像競合犯
    從一重依刑法之三人以上共同詐欺取財罪處斷，依前揭意旨
    ，自無從再適用上開規定減刑，惟本院於後述量刑時仍當一
    併衡酌該部分減輕其刑事由，附此敘明。
(九)本案適用刑法第59條之說明：
　　按犯罪之情狀顯可憫恕，認科以最低度刑仍嫌過重者，得酌
    量減輕其刑，刑法第59條定有明文。考其立法意旨，科刑時
    原即應依同法第57條規定審酌一切情狀，尤應注意該條各款
    所列事項，以為量刑標準，刑法第59條所謂「犯罪之情狀顯
    可憫恕」，自係指裁判者審酌第57條各款所列事項以及其他
    一切與犯罪有關之情狀之結果，認其犯罪足堪憫恕者而言，
    即必於審酌一切之犯罪情狀，在客觀上顯然足以引起一般同
    情，認為縱予宣告法定最低刑度猶嫌過重者，始有其適用（
    最高法院45年台上字第1165號及51年台上字第899號判例可
    資參照）。查被告就本案犯行於警詢、偵查、原審及本院審
    理時均坦承不諱，且於本院審理時，被告及其輔佐人業與告
    訴人以15萬元達成和解，並以分期付款方式給付，告訴人亦
    表示願意給予被告自新機會，此有本院審理筆錄及和解筆錄
    在卷可參（見本院卷第64、71頁），足見被告對於本案犯行
    已有悔意，並積極與到庭之告訴人達成和解，以彌補犯行所
    造成之損害，是被告所為本案犯罪情節及惡性，與詐取鉅額
    財物卻未彌補告訴人任何損失，並嚴重危害社會秩序及他人
    財產權益之情形顯屬有別。綜上，本院因認依被告犯罪情狀
    若處以刑法第339條之4第1項第2款所規定之法定最低本刑即
    有期徒刑1年，顯屬過苛，而有情輕法重，在客觀上足以引
    起一般之同情堪資憫恕之處，爰依刑法第59條規定酌減其刑
    。
(十)本案不予宣告緩刑之說明：
    按「受2年以下有期徒刑、拘役或罰金之宣告，而有下列情
    形之一，認以暫不執行為適當者，得宣告2年以上5年以下之
    緩刑，其期間自裁判確定之日起算：一、未曾因故意犯罪受
    有期徒刑以上刑之宣告者。二、前因故意犯罪受有期徒刑以
    上刑之宣告，執行完畢或赦免後，五年以內未曾因故意犯罪
    受有期徒刑以上刑之宣告者」，刑法第74條第1項定有明文
    。查被告前有加重詐欺案件，業經臺中地院於111年5月12日
    以110年度原金訴字第51號、111年度原金訴字第11號判決判
    處有期徒刑1年2月在案等情（即上開「前案」），有本法院
    被告前案紀錄表在卷可憑，是被告不符合上開緩刑要件，自
    不得宣告緩刑。
三、撤銷改判理由及科刑審酌事項：
(一)原審以被告犯罪事證明確，予以論罪科刑，固非無見。惟查
    ：⒈被告於本院審理時，業與告訴人以15萬元達成和解，並
    以分期付款方式給付，此有和解筆錄在卷可參（見本院卷第
    71頁），而被告有無賠償告訴人之因素，為原審科刑考量之
    事由，此有利被告之科刑事由，原審不及審酌，容有未合。
    ⒉審酌被告案發後均坦承犯行，並與到庭之告訴人達成和解
    ，且被告所為本案犯罪情節及惡性，與詐取鉅額財物卻未彌
    補告訴人任何損失，並嚴重危害社會秩序及他人財產權益之
    情形顯屬有別，是就被告本案犯行，認有刑法第59條減輕其
    刑規定之適用（業已詳述如前）。⒊沒收部分：被告就本案
    犯行占之犯罪所得為2,800元，而上開和解賠償金額為15萬
    元遠逾被告本案應沒收之犯罪所得，倘仍諭知沒收、追徵，
    顯有過苛之虞，此部分原審亦不及審酌，亦有未洽。綜上，
    被告上訴請求從輕量刑為有理由。原判決既有上開可議之處
    ，即屬無可維持，應由本院予以撤銷改判。
(二)爰以行為人之責任為基礎，審酌被告明知現今社會詐欺集團
    橫行，其恣意詐欺行為往往對於告訴人之財產及社會秩序產
    生重大侵害，竟為貪圖小利，加入詐欺集團分擔部分犯行，
    而為本案犯行，法治觀念顯有不足，所為殊值非難，惟念被
    告於犯後至本院審理時均坦承犯行，且其於本案犯行分工參
    與程度上，係擔任「收水」工作，負責向「車手」收取詐得
    之財物，再將該收取之贓款、贓物等財物放置於指定之地點
    ，而轉交予集團上游收受，無具體事證顯示其係該犯罪團體
    之主謀或主要獲利者，亦非直接向告訴人施行詐術之人，尚
    非處於詐欺集團核心地位，且就洗錢犯行於偵查、審判中均
    自白，已符合相關自白減刑規定，並考量被告之犯罪動機、
    手段、情節、告訴人遭詐欺金額、上開和解情況、告訴人及
    輔佐人之意見，暨其自述就讀高中之教育智識程度、未婚、
    家中有母親及姊姊、家中經濟來源為母親等一切情狀（見本
    院卷第64至65頁），量處如主文第2項所示之刑。
(三)不予沒收之說明：
　　按犯罪所得，屬於犯罪行為人者，沒收之。但有特別規定者
    ，依其規定；前二項之沒收，於全部或一部不能沒收或不宜
    執行沒收時，追徵其價額，刑法第38條之1第1項、第3項分
    別定有明文。查被告就本案犯行之犯罪所得為2,800元雖未
    據扣案，惟被告於本院審理期間，業與告訴人以15萬元成立
    調解（如前所述），其金額遠逾被告應沒收之犯罪所得，足
    達剝奪被告犯罪所得之目的，倘仍諭知沒收、追徵，恐將使
    被告因受沒收之刑事執行，其總體財產、清償能力降低，徒
    增履行調解條件之困難程度，顯有悖於告訴人與被告成立調
    解之本旨，對被告亦有過苛之虞，爰依刑法第38條之2第2項
    之規定，不予宣告沒收，附此敘明。
據上論斷，應依刑事訴訟法第369條第1項前段、第364條、第299
條第1項前段，判決如主文。
本案經檢察官張家維提起公訴，檢察官董怡臻到庭執行職務。
中　　華　　民　　國　　111 　年　　12　　月　　6 　　日
                  刑事第十七庭  審判長法　官  鄭水銓
                                      法　官  沈君玲
                                      法　官  姜麗君
以上正本證明與原本無異。
如不服本判決，應於收受送達後20日內向本院提出上訴書狀，其
未敘述上訴之理由者並得於提起上訴後20日內向本院補提理由書
（均須按他造當事人之人數附繕本）「切勿逕送上級法院」。
                                      書記官  許俊鴻
中　　華　　民　　國　　111 　年　　12　　月　　6 　　日
附錄：本案論罪科刑法條全文
中華民國刑法第339條之4
犯第339條詐欺罪而有下列情形之一者，處1年以上7年以下有期
徒刑，得併科1百萬元以下罰金：
一、冒用政府機關或公務員名義犯之。
二、三人以上共同犯之。
三、以廣播電視、電子通訊、網際網路或其他媒體等傳播工具，
    對公眾散布而犯之。
前項之未遂犯罰之。
洗錢防制法第14條
有第二條各款所列洗錢行為者，處7年以下有期徒刑，併科新臺
幣5百萬元以下罰金。
前項之未遂犯罰之。
前二項情形，不得科以超過其特定犯罪所定最重本刑之刑。